臺灣高等法院刑事裁定　　　　　　　　　 94年度抗字第789號
抗　告　人　乙○○
即　被　告
具　保　人　甲○○
上列抗告人即被告因違反毒品危害防制條例案件，不服臺灣板橋
地方法院中華民國94年10月17日所為沒入保證金之裁定（94年度
訴字第1477號），提起抗告，本院裁定如下：
    主  文
原裁定撤銷，發回臺灣板橋地方法院。
    理  由
一、原裁定以：「本件具保人甲○○因被告乙○○違反毒品危害
    防制條例案件，經依檢察官指定之保證金新臺幣二萬元，繳
    納現金後，已予以釋放。茲被告經本院傳喚、拘提均無結果
    ，具保人經通知亦未督促或偕同被告到庭，顯然被告已經逃
　　匿，自應將具保人原繳納之上開保證金沒入。依刑事訴訟法
  　第118條、第121條第1項，裁定甲○○繳納之保證金新臺幣
    貳萬元沒入之」。
二、抗告意旨略以：「抗告人原應於94年8月18日至本院應訊開
    庭，然抗告人因病返花蓮玉里療養，有附件台北市士林區新
    光吳火獅紀念醫院診斷證明可查，及附件台灣鐵路局94年9
    月7日花蓮至台北莒光號十一次凌晨1時40分開，5時12分到
    之當日車票可證，抗告人於94年9月7日返回台北後，則謄寫
    一份聲請狀向本院聲請擇日再審之請求。然抗告人至今仍未
    收得貴院之回復及任何文件。查依中華民國憲法第16條之明
    文規定：「人民有請願、訴願及訴訟權」，再依刑事訴訟法
    第272、273條後段判例可照。被告人如在審理法定日期，因
    有急事及其他事故，不能如期到庭應訊，得持有具體實證，
    審判官得適期擇日再審或延後十五日再審。綜上所述，抗告
    人因病（心臟病）而無法到庭，又抗告人於傳喚應訊通知日
    期前，就已回鄉療養，該傳票本人亦無簽收，沒得到通知。
    具保人又因工作地點不定，無法代為應訊說明，然貴院受理
    抗告人申請狀，亦應給予明確指示，草率裁定沒入保證金忽
    視人民權利財產，依法提出抗告」等語。。
三、經查：
(一)、按具保停止羈押之被告逃匿者，應命具保人繳納指定之保證
    金額並沒入之，不繳納者強制執行，保證金已繳納者沒入之
    ，刑事訴訟法第118條第1項定有明文。是沒入具保人繳納之
    保證金，應以被告在逃匿為要件（最高法院93年台非字第
    268號刑事判決參照）。
(二)、原審通知被告乙○○於94年8月18日應到庭之通知，係於94
    年7月21日對被告之住所地臺北市○○路○段58巷28弄14 號
    送達，有被告印文之送達證書在卷可查，因被告未到庭，原
    審送達具保人甲○○住所地之台北縣鶯歌鎮○○○街74 號8
    樓之通知，以遷移退回，原審遂對具保人甲○○之通知為公
    示送達，並於囑託臺灣士林地方法院檢察署拘提被告未果後
    ，於94年10月17日裁定沒入保證金。
(三)、然查，被告乙○○於94年9月5日已具狀向原審陳稱略以94年
    7月間因心臟血脂過高，回花蓮老家療養，94年8月18日到庭
    通知未能知道，要求另定期間澄清，承辦法官雖於聲請狀批
    示另定期日，但另定之94年10月6日期日，依據卷內資料，
    並無對被告乙○○送達之回證。則原審於94年10月17日裁定
    沒入保證金，因被告並未逃匿，且就是否依據被告聲請再對
    被告合法送達亦無明確證據證明下，即裁定沒入保證金，於
    法尚有未洽。則抗告意旨指摘原裁定不當，為有理由，自應
    將原裁定撤銷，發回原審法院，查明是否確實依據被告之聲
    請另為合法之送達後，再為妥適之處理。
三、據上論斷，依刑事訴訟法第413條，裁定如主文。
中　　華　　民　　國　　94　　年　　11　　月　　16　　日
　　　　　　　　　刑事第十七庭  審判長法　官　鄭文肅
　　　　　　　　　　　　　　　　　　  法　官  林瑞斌
　　　　　　　　　　　　　　　　　　  法　官  施俊堯
以上正本證明與原本無異。
不得再抗告。
                                      書記官  陳彥蕖
中　　華　　民　　國　　94　　年　　11　　月　　16　　日
